【裁判字號】    97,抗更,20
【裁判日期】    971218
【裁判案由】    聲請再審
【裁判全文】
臺灣高等法院臺中分院刑事裁定          97年度抗更字第20號
再審聲請人
即受判決人  甲○○
                      三樓
                    （現於臺灣岩灣技能訓練所執行中）
上列聲請人因強盜等案件，對於本院九十二年度上訴字第三○七
號中華民國九十二年五月二十九日確定判決（起訴案號：臺灣苗
栗地方法院檢察署九十一年度偵字第二九五三、四三七三號，原
審判決案號：臺灣苗栗地方法院九十一年度訴字第四○三號）聲
請再審，經最高法院發回更審，本院裁定如下：
    主  文
再審之聲請駁回。
    理  由
一、本件再審聲請人甲○○聲請再審意旨如附件。
二、按「法院認為聲請再審之程序違背規定者，應以裁定駁回之
    。」、「法院認為無再審理由者，應以裁定駁回之」、「經
    前項裁定後，不得更以同一原因聲請再審」，刑事訴訟法第
    四百三十三條、第四百三十四條分別定有明文。
三、再審聲請人甲○○以「聲請人甲○○被告強盜案件（繕本案
    件九十二年度上訴字第三０七號案件．．．）應屬自首案件
    ，證明被告自首行為之證據有二，1.證據，台東地方法院判
    決書繕本案號：九十三年度訴字第二八號．．．2.證人現
    苗栗縣公館鄉鶴岡派出所所長：羅財順。苗栗縣警察局刑
    警隊偵察員張世雄。苗栗縣警察局保安隊警員劉慶昌。
    當時警員劉慶昌口稱「副座」之高皆（階）主管，是稱伊屬
    自首云云，並稱準強盜部分，被害人顏廷秀之指陳故予誇大
    ，藉機報復，法官基於同情被害人之遭遇，於心證上已明顯
    偏向被害人，被害人所控訴聲請人開車衝撞之行為，實為故
    予誇大之說，致使聲請人憑空多判六年，而聲請再審云云。
四、經調閱本院九十四年度聲再字第一二號案卷，再審聲請人前
    即曾稱證人劉慶昌、羅財順、李翔甫（副隊長）及臺灣臺東
    地方法院九十三年度訴字第二八號判決屬伊自首之新證據，
    且有傳訊顏廷秀以及小吃攤老闆二人之新證據主張其並未對
    顏廷秀為準強盜之行為，而聲請再審。惟查：聲請人上開聲
    請再審事由，已經本院於九十四年一月二十六日裁定駁回，
    嗣聲請人不服本院裁定提出抗告，再經本院以其逾五日抗告
    期間而於九十四年三月三日駁回其抗告，而告確定，有臺灣
    高等法院被告前案紀錄表以及該案全卷影本、各裁定書影本
    附卷可稽，此次聲請人就此部分再以同一事證原因聲請再審
    ，與刑事訴訟法第四百三十四條第二項規定自有不符。
五、按刑事訴訟法第四百二十條第一項第六款所謂發見之新證據
    ，係指事實審法院於判決前因未經發現，不及調查斟酌，至
    其後始行發現者而言，若判決前已經當事人提出或聲請調查
    之證據，經原法院捨棄不採者，即非該條款所謂發見之新證
    據，不得據為聲請再審之原因。又該條款所稱之確實新證據
    ，亦係指該項證據之本體在客觀上可認為真實，不須經調查
    ，即足以動搖原判決，使受判決人受有利之裁判者而言，如
    果證據之真偽尚待調查，即與確實證據之意義不符，自不能
    據為再審之理由（最高法院 85年度台抗字第341號裁判意旨
    參照）。再審聲請人此次聲請再審，又稱另有證人張世雄、
    「副座」為伊屬自首之新事證，經查本次聲請狀所謂「副座
    」，雖未指名，然依聲請人於本院九十四年聲再字第十二號
    之聲請狀所載為「保安大隊之副座」與本次聲請狀所載係「
    保安大隊警員劉慶昌口稱之『副座』」之意旨以觀，應係指
    李翔甫（副隊長）無誤，惟刑事訴訟法第四百二十條第一項
    第六款規定：有罪之判決確定後，因發現確實之新證據，足
    認受有罪判決之人應受輕於原判決所認罪名之判決者，為受
    判決人之利益得聲請再審。所謂「輕於原判決所認罪名」，
    係指與原判決所認罪名比較，其法定刑較輕之相異罪名而言
    。例如原認放火罪實係失火罪；原認殺尊親屬罪實係普通殺
    人罪等。至於同一罪名之有無自首等加減刑罰之原因者，僅
    足影響科刑範圍而罪質不變，即與罪名無關，不得據以再審
    。是本件聲請人認有證人張世雄、「副座」之新事證，可證
    明伊屬自首聲請再審，即屬無理由，應依刑事訴訟法第四百
    三十四條第一項裁定駁回之。
六、聲請人再以本院九十二年度上訴字第三０七號刑事判決第五
    頁，事實欄一部分記載如顏廷秀於警詢時所描述聲請人犯案
    之過程係先衝撞、再閃開、再拉車門，發現車門反鎖後抗告
    人即離去。可證明聲請人離去前，顏廷秀確實是站立在駕駛
    座旁，而與原判決第六頁至第七頁所載顏廷秀於原審證稱之
    順序完全相反。以常理推論，顏廷秀之警詢筆錄應屬記憶猶
    新情況下作成，不可能顛倒事件順序。其於審理時所述之案
    發經過順序與警詢所陳完全顛倒，且又否定其於警詢中之證
    詞，稱：「被告在巷子裡剛要倒車時，我就有去拉車門，而
    拉不開，怎麼可能在其車子開到巷口時，又去拉其駕駛座旁
    的車門」云云，而法官以「僅於警訊時所為之指述，較為簡
    略。」為由而予採信，認定聲請人之準強盜犯行。被害人之
    指陳，難免故予誇大，藉機報復之可能性極大，由上開判決
    書上之矛盾，不難看出法官基於同情被害人之遭遇，於心證
    上已明顯偏向被害人，被害人顏廷秀所控訴聲請人開車衝撞
    之行為，實為故予誇大之說，致使聲請人憑空多判六年刑罰
    ，是聲請再審云云，本院查：姑不論聲請人已就其並未對顏
    廷秀為準強盜之行為部分以有傳訊顏廷秀以及小吃攤老闆二
    人之新證據聲請再審及抗告，業經本院駁回後再以其提起抗
    告已逾抗告期間駁回再審之聲請確定。再經本院調閱本院九
    十二年度上訴字第三○七號、臺灣苗栗地方法院檢察署九十
    一年度偵字第二九五三、四三七三號、臺灣苗栗地方法院九
    十一年度訴字第四○三號等卷核閱全卷結果，顏廷秀於警詢
    、偵查、原審及本院已分別證稱如下：顏廷秀於警詢時證稱
    ：「‧‧‧看見竊賊跳到我車上，欲駕駛車輛離開，於是我
    趕上去阻止，於是他就開車衝撞我，而我就閃開，欲將車門
    打開時，發現已反鎖，阻擋不成而被駕離」（見九十一年度
    偵字第二九五三號卷第三十頁背面）、於偵查中證稱：「我
    是站在駕駛座右前側，不是在駕駛座旁邊，因駕駛座旁已是
    馬路中間，我是站在右前車頭，我不閃他，就會被撞」等語
    （見九十一年度偵字第二九五三號卷第一八七頁背面）、於
    原審證稱：「是一個Ｔ型的路口，他車子倒出來再往前開，
    當時駕駛座在路中間，我不可能在駕駛座旁邊」等語（見原
    審九十一年度訴字第四○三號卷第45頁）、於本院證稱：「
    被告在巷子剛要倒車時，我就有去拉車門而拉不開，怎麼可
    能在車子開到巷口時，又去拉其駕駛座的車門‧‧‧當被告
    進入我的車子坐下時，我見到就趕快去拉車門」等語（見本
    院九十二年度上訴字第三○七號卷第七十一頁）一再證稱：
    聲請人確有衝撞伊等語，而聲請人於偵查中亦供稱：「（問
    ：車主發現你時是否攔在你車前？）是攔在我駕駛座前。」
    （見九十一年度偵字第二九五三號卷第一八七頁背面）、於
    原審亦供稱：「他（指顏廷秀）在我車頭前面，他一直都是
    在我車頭前面，他手一直板在我引擎蓋」（見原審九十一年
    度訴字第四○三號卷第九十三頁）。均與顏廷秀上開證述無
    異，雖聲請人嗣於本院審理時供稱：「顏廷秀追到車子前面
    ，當車子倒出巷口打直時，其就跑到駕駛座旁試圖打開車門
    ，但我將車子加速離開現場」（見本院九十二年度上訴字第
    三○七號卷第七十頁），然聲請人自警詢至原審均供稱：顏
    廷秀在伊車頭前面，且顏廷秀之手又板在引擎蓋等語，與原
    確定判決認定之事實完全相符，則聲請人明知及此仍加速往
    前開，顯有因防護贓物、脫免逮捕而對顏廷秀施強暴之事實
    ，其辯稱無衝撞顏廷秀之意，顯非可採。雖聲請人於原審及
    本院審理時另供稱：「他衝到駕駛座，企圖要把我拉下來，
    在我駕駛座旁邊，他根本沒有在我車子前面」（見原審九十
    一年度訴字第四○三號卷第九十三頁）、「顏廷秀追到車子
    前面，當車子倒出巷口打直時，其就跑到駕駛座旁試圖打開
    車門，但我將車子加速離開現場」等語（見本院九十二年度
    上訴字第三○七號卷第七十頁），不僅與顏廷秀自警詢、偵
    查、原審、本院之證述不符，且與聲請人供稱顏廷秀有在車
    前頭並手板引擎蓋之情節不符，是單憑聲請人之指述並無從
    動搖原確定判決認聲請人犯準強罪之判決基礎，此部分再審
    聲請人之聲請顯無理由。
七、爰依刑事訴訟法第四百三十三條、第四百三十四條第一項，
    裁定如主文。
中    華    民    國    97    年    12    月    18    日
            刑事第二庭    審判長法  官  李  璋  鵬
                                法  官  胡  森  田
                                法  官  胡  忠  文
上列正本證明與原本無異。
如不服本裁定，應於裁定送達後五日內向本院提出抗告狀。
                                書記官  陳  文  琴
中    華    民    國    97    年    12    月    19   日


司法院資訊處製作；財團法人民間司法改革基金會備份。
